【裁判字號】    95,建,39
【裁判日期】    950621
【裁判案由】    給付工程款
【裁判全文】
臺灣臺中地方法院民事裁定  95年度建字第39號
原      告  唐榮鐵工廠股份有限公司
法定代理人  乙○○
訴訟代理人  王乃民律師
複  代理人  蔡易紘律師
被      告  內政部營建署
法定代理人  甲○○
訴訟代理人  莊乾城律師
上列當事人間請求給付工程款事件，本院裁定如下：
    主    文
本件移送臺灣臺北地方法院。
      理    由
一、按當事人喪失訴訟能力或法定代理人死亡或其代理權消滅者
    ，在有法定代理人或取得訴訟能力之本人，於得為承受訴訟
    之聲明時，應即為承受訴訟之聲明，民事訴訟法第170條、
    第175條第1項分別定有明文。查本件被告內政部營建署之法
    定代理人已於民國95年5月9日由甲○○擔任，是其於95年6
    月20日具狀聲明承受訴訟，核與上開規定相符，應予准許，
    先予敘明。
二、次按對於公法人之訴訟，由其公務所所在地之法院管轄；其
    以中央或地方機關為被告時，由該機關所在地之法院管轄。
    又訴訟之全部或一部，法院認為無管轄權者，依原告聲請或
    依職權以裁定移送其管轄法院。民事訴訟法第2條第1項、第
    28條第1項分別定有明文。
二、查本件被告為中央機關，機關所在地設於台北市○○路○段3
    42號，業據原告陳明在卷，是依上開管轄之規定，自應由臺
    灣臺北地方法院管轄。玆原告向無管轄權之本院起訴，顯係
    違誤，爰依職權將本件移送於該管轄法院。
三、原告雖以民事訴訟法第12條債務履行地為台中市西屯區而主
    張應由本院管轄。然該條係屬因契約涉訟特別審判籍之規定
    ，而所謂「履行地」必須係當事人於契約中特別明定者為限
    ，至於民法第314條所規之法定債務履行地，並非此處之履
    行地。此為學說上一致之見解。蓋如許以法定清償地定管轄
    法院，實有違「以原就被」之民事訴訟法定管轄權之原則。
    況且，依本件原告主張，其為承攬人，被告為定作人，是被
    告之主給付義務為支付承攬報酬，原告之主給付義務為完成
    一定之工作（民法第490條、505條參照）。則本件所謂債務
    履行地，應以被告給付價金之履行地而言，而非原告所主張
    承攬標的物（台中市陸光七村新建工程）之所在地為債務履
    行地。且經本院觀諸兩造之契約內容（原證一），亦查無就
    被告支付承攬報酬之履行地而為約定。是以本件原告上開有
    關由本院為管轄法院之主張，自無足採，併予敘明。
四、原告另依系爭承攬契約第29條第4項約定：「．，兩造得採
    訴訟方式辦理，雙方同意以機關所在地之地方法院為第一審
    管轄法院。」，主張系爭工程被告之執行機關為內政部營建
    署中區工程處，該中區工程處設址於台中市○○街121號，
    是依上開約定，本院亦有管轄權等語。然查，系爭承攬約係
    由原告與被告為契約當事人，業如前述，是上開承攬契約第
    29條第4項規定，所謂機關所在地自係指契約當事人之機關
    所在地，而非指所謂執行機關之所在地。是本件依兩造上開
    之約定，本院亦無管轄權。
五、綜上所述，原告主張本院有管轄權，自無可採。而無論依事
    訴訟法第2條第1項或第24條之規定，應均以被告機關所在之
    法院（即臺灣臺北地方法院）為管轄法院。玆原告向無管轄
    權之本院起訴，顯係違誤。爰依職權將本件移送於該管轄法
    院。
六、依首開法條裁定如主文。
中    華    民    國    95    年    6     月    21    日
                  民事第四庭    法  官  夏一
以上正本係照原本作成。
如不服本裁定應於送達後10日內向本院提出抗告狀，並繳納抗告
費新臺幣1000元。
中    華    民    國    95    年    6     月    21    日
                                書記官


司法院資訊處製作；財團法人民間司法改革基金會備份。
